【裁判字號】    97,訴,957
【裁判日期】    980227
【裁判案由】    貪污治罪條例等
【裁判全文】
臺灣嘉義地方法院刑事裁定               97年度訴字第957號
公  訴  人  臺灣嘉義地方法院檢察署檢察官
被      告  庚○○
                    (現於台灣嘉義看守所羈押中)
選任辯護人  張宗存律師
            陳振榮律師
            蔡碧仲律師
上列被告因違反貪污治罪條例等案件，經檢察官提起公訴（97
年度偵字第7938、第8395號）本院裁定如下：
    主  文
庚○○自民國玖拾捌年月參日起，延長羈押貳月。
    理  由
一、查被告庚○○涉嫌違反貪污治罪條例第4條第1項第2款等罪
    ，前經本院訊問後，被告雖矢口否認犯行，惟有證人戊○○
    、甲○○、乙○○、丁○○等人之證詞為憑，另有鑑定通知
    書、支票、開票紀錄及投標文件等為憑，認被告犯罪嫌疑重
    大，且所犯為最輕本刑5年以上有期徒刑之罪，非予羈押顯
    難進行審判，並有羈押之必要，爰依刑事訴訟法第101條第1
    項第3款規定，諭命自民國97年12月3日起執行羈押，有本院
    97 年12月3日訊問筆錄1紙（本院卷第17頁）及押票回證1紙
    （本院卷第23頁）在卷可稽。
二、
(一)、按羈押目的，在確保刑罰執行及保全證據與被告，使審判程
    序，得以順利進行，而預防性羈押，更另有保護社會安全措
    施之目的；所謂「犯罪嫌疑重大」，係指有具體事由，足以
    令人相信被告很可能，涉嫌其被指控犯罪，即足當之，亦即
    僅需自由證明即可，與認定犯罪事實所依憑證據，需達無合
    理懷疑程度者，尚有不同。
(二)、次按關於羈押強制處分之審查，其目的僅在判斷有無實施證
    強制處分之必要，因該審查程序均非認定被告有無犯罪之實
    體審判程序，其證據法則毋須嚴格證明，僅以自由證明為已
    足，故亦不適用刑事訴訟法第159條第1項有關傳聞法則之規
    定（法院辦理刑事訴訟案件應行注意事項第88點參照）。
三、按羈押被告，審判中不得逾3月，但有繼續羈押之必要者，
    得於期間未滿前，經法院依第101條或第101條之1之規定，
    訊問被告後，以裁定延長之，刑事訴訟法第108條第1項定有
    明文。查本案羈押期間即將屆滿，經本院訊問後，認為符合
    延長羈押之要件，爰裁定自98年3月3日起延長羈押2月，其
    理由如下：
(一)、被告庚○○犯罪嫌疑重大：
１、查被告庚○○對於下列事實，於本院98年2月26日審理時均
    不爭執：
、「大林鎮排路里通往西結里陳井寮道路改善等二件工程」（
    以下簡稱陳井寮工程）計有宏興營造廠等7家廠商投標，由
    宏興營造廠以新台幣（下同）93萬元得標（工程預算000000
    0元、底價0000000元，押標金3萬元），合豐土木包工業以
    未附押標金為由資格不符。
、「中坑里芎蕉山野溪工程」（以下簡稱野溪工程）計有佳泰
    土木包工業等7家公司投標，由宏興營造廠以189萬元得標（
    預算0000000元、底價0000000元，押標金9萬元），合豐土
    木包工業以未附完稅證明為由資格不符。
、「大林鎮中坑里18鄰沙崙往芎蕉山道路改善工程」以下簡稱
    （芎蕉山工程）計有華記營造有限公司等7家廠商投標，由
    宏興營造廠以92萬6千元得標（預算0000000元、底價976000
    元，押標金3萬元），合豐土木包工業以未附押標金為由資
    格不符。
、合豐土木包工業之負責人丙○○曾於投標日前請京城銀行開
    具票號0000000（面額：3萬元）、票號0000000（面額：3萬
    5 千元）、票號0000000（面額9萬元），受款人均為大林鎮
    公所之支票3紙，前二紙支票於10月30日轉帳，後1紙於10月
    27 日轉帳。
、上開1至3該3項工程之投標截止日為95年10月26日下午5時，
    開標時為翌日10月27日上午10時、開標地點在大林鎮公所地
    下一樓。
、合豐土木包工業關於陳井寮工程之外標封、標單封、證件均
    遭拆封。
、合豐土木包工業關於野溪工程之標單封、證件均有遭拆封。
、合豐土木包工業關於芎蕉山道路工程之標單封、證件均有遭
    拆封。
、證人即合豐土木包工業實際負責人辛○○所使用之行動電話
    為門號0000-000000，被告庚○○之同居人陳佳琳所使用之
    行動電話門號為0000-000000號，該二門號於95年10月26日
    下午8時18分43秒及20時21分28秒曾有通話紀錄。
、昭春營造有限公司關於陳井寮工程原標價為86萬元，被塗改
    修正為106萬元，芎蕉山工程原投標價為86萬元，被塗改為
    99萬元，野溪工程原投標價為178萬元，被塗改為212萬元，
    且明顯有用立可白塗改之痕跡。
、合豐土木包工業請京城銀行開具之3紙支票，大林鎮公所均
    有在背面背書。
、95年10月間大林鎮公所之投標書均由朱承宗保管。
、系爭陳井寮工程、野溪工程、芎蕉山工程3項工程之招標、
    審標、決標、驗收、付款等相關事宜，權責機關均為大林鎮
    公所，非為大林鎮代表會。
、系爭陳井寮工程、野溪工程、芎蕉山工程3項工程預算於95
    年10月間之前，業經大林鎮代表會議決通過。
、證人辛○○為合豐土木包工業之實際負責人，宏興營造廠之
    實際負責人為戊○○、系爭3項工程就宏興營造廠部分投標
    人為甲○○。
、被告庚○○現為大林鎮代表會主席。
２、被告庚○○及黃于峰等人聯絡已投標之合豐土木包工業實際
    負責人辛○○、昭春營造有限公司實際負責人己○○及宏興
    營造廠人員甲○○，告以大林鎮公所辦理系爭陳井寮工程、
    芎蕉山工程及野溪工程等3項工程其欲「發落」，要求辛○○、己○○及甲○○放棄競標等情，業據證人辛○○、己○○、甲○○、丙○○及丁○○等人於本院審理時證述在卷。
３、又木林鎮公所系爭3項工程採購案之投標文件，其中合豐土
    木包工業、昭春營造有限公司所投遞之投標文件，有押標金
    支票、營業稅申報證明文件被抽出及投標金額遭修改之情形
    ，此亦有合豐土木包工業、昭春營造有限公司所投遞之投標
    文件扣案可稽，並有證人辛○○、己○○、丙○○等人於本
    院審理時之證述可參。
４、宏興營造廠對於前述系爭3項工程分別以189萬元、93萬元及
    92萬6千元得標後。被告庚○○告知宏興營造廠實際負責人
    戊○○，系爭3項採購案預算係伊所爭取，宏興營造廠無端
    搶標，要負全部責任等語，戊○○為免工程無法順利進行，
    顯響日後驗收、請款事宜，因而於其住居處支付20萬元予被
    告庚○○等情，亦據證人戊○○及乙○○於本院98年2月26
    日審理時證述在卷。
５、被告庚○○與證人辛○○於95年10月26日下午8時18分43秒
    及20時21分28秒有通話紀錄之情，亦有通聯紀錄在卷可佐。
６、合豐土木包工業競標系爭3項工程所檢附之3紙京城銀行支票
    ，轉匯之時間不同，間隔有3日，查證人丙○○如係同時取
    得該3紙支票，何須分不同時間轉匯，而奔波銀行2次，可見
    ，證人辛○○及丙○○證稱，票號0000000（面額：3萬元）
    、票號0000000（面額：3萬5千元）該2紙支票，於開票結束
    後並未即時取得，迨與被告庚○○聯絡後，被告庚○○始驅
    車帶至證人辛○○住居處交付等情，非無可採。
７、又如被告庚○○於本院審理時所供，伊與證人戊○○間並無
    深交，亦無何仇隙，則為何於系爭3項工程由宏興營造廠得
    標後未久，即邀同證人戊○○前去伊位於大林鎮○○路之住
    居處？又為何要刻意前去戊○○位於嘉義市○○街之家宅？
    且與系爭3項工程之開標時期如此緊接？
８、綜上，應認為被告庚○○犯罪嫌疑重大。
(二)、被告所犯為最輕本刑為5年以上有期徒刑之罪：
    查被告庚○○所涉犯之罪為貪污治罪條例第4條第1項第2款
    之藉勢或藉端勒索、勒徵、強占或強募財物罪，該條款之法
    定刑為無期徒刑或十年以上有期徒刑，得併科新台幣一億元
    以下罰金。可見，被告庚○○所涉犯之罪該當刑事訴訟法第
    101條第1項第3款之重罪事由。
(三)、本案應有繼續羈押之必要性，本院審酌：
１、本案之犯罪情節嚴重、犯罪手段、性質，對於被害人及社會
    秩序所生之損害甚鉅，顯已破壞平穩之社會安全秩序。
２、所涉刑期重大，於事理及推論上，非無逃亡可能性。
３、本案犯罪性質、對社會所生危害以及對民主法治嚴重傷害，
    收取回扣金致使公共工程品質顯然有低劣之虞，被告庚○○
    為民意代表身分顯然有負選民之託付。
４、綜上，本院認為如繼續羈押被告庚○○，對於被告庚○○權
    益之干預，及因羈押所保全之法益間，尚難認為不相當，符
    合比例原則，故本件應有繼續羈押之必要性。
四、爰依刑事訴訟法第108條第2項，自民國98年3月3日起，再予
    延長羈押2月。
中    華    民    國    98    年    2    月    27    日
                  刑事第六庭  審判長法  官   林信旭
                                    法  官   林坤志
                                    法  官   黃義成
上列正本證明與原本無異。
如不服本裁定，應於裁定送達後五日內向本院提出抗告狀（應附
繕本）。
中    華    民    國    98    年    2    月    27    日
                                    書記官   吳明蓉


司法院資訊處製作；財團法人民間司法改革基金會備份。
